【裁判字號】    89,訴,388
【裁判日期】    891021
【裁判案由】    搶奪等
【裁判全文】
臺灣新竹地方法院刑事判決                          八十九年度訴字第三八八號
    公  訴  人  臺灣新竹地方法院檢察署檢察官
    被      告  辛○○
    被      告  乙○○
右列被告等因搶奪等案件，經檢察官提起公訴 (八十九年度偵字第二六八七號)，本
院判決如左︰
    主  文
辛○○共同連續意圖為自己不法之所有，而搶奪他人之動產，累犯，處有期徒刑貳年
肆月；又共同連續攜帶兇器竊盜，累犯，處有期徒刑捌月，螺絲起子參支沒收；又共
同故買贓物，累犯，處有期徒刑肆月，應執行有期徒刑參年貳月，起子參支均沒收。
乙○○共同連續意圖為自己不法之所有，而搶奪他人之動產，處有期徒刑貳年陸月；
又共同連續攜帶兇器竊盜，處有期徒刑捌月，螺絲起子貳支沒收；又共同故買贓物，
處有期徒刑肆月，應執行有期徒刑參年肆月，螺絲起子貳支均沒收。
    事  實
一、辛○○曾有多次違反麻醉藥品管理條例案件前科，最後一次於民國八十六年間因
    違反麻醉藥品管理條例案件，經本院判處有期徒刑十月，經台灣高等法院上訴駁
    回確定，又於八十七年間因違反電信法案件，經本院判處有期徒刑四月，二案經
    定執行刑為一年一月，甫於八十八年一月二十八日執行完畢；乙○○曾於八十三
    年間因違反麻醉藥品管理條例、搶奪二罪，分別經台灣桃園地方法院判處有期徒
    刑二年八月、三年，經定執行刑為五年四月，於八十六年四月間假釋出獄交付保
    護管束，又於八十六年間因違反麻醉藥品管理條例，經本院判處有期徒刑五月，
    並撤銷前案之假釋執行殘刑至九十年十一月二十三日，甫於八十九年三月三日又
    假釋出獄（未構成累犯）。二人均不知悔改，辛○○基於意圖為自己不法所有之
    概括犯意，或單獨一人、或夥同亦有犯意聯絡之乙○○（即附表一編號一、二所
    示），自八十九年四月十三日起至同年五月十一日止，先後三次（乙○○部分為
    二次），在新竹市、桃園縣等地，以先竊取鑰匙發動自小客車、或以自己所有客
    觀上足供兇器使用之螺絲起子（未據扣案）旋開車牌螺絲之方式，竊取壬○○（
    起訴書誤為賓）所有之自小客車、丁○○、己○○所有之自小客車車牌等物（行
    為時間、地點、方法、被害人、所得財物，詳如附表一所示）。辛○○、乙○○
    二人復另行起意，基於意圖為自己不法所有之概括犯意，自八十九年五月三日起
    至同年月五日止，先後三次，在新竹市、桃園縣等地，以辛○○駕駛上開竊得之
    自小客車改懸掛附表一編號二之車牌以掩人耳目，搭載坐於後座之乙○○，尾隨
    被害人子○○等人，趁被害人不及防備，由乙○○自自小客車伸出雙手自被害人
    身後掠取財物；或下車自後搶取，辛○○則在旁把風、接應之方式，共同連續搶
    奪他人之動產，得手後除現金由二人朋分花用，其他不能變現物品則予以丟棄（
    各次行為時間、地點、方法、被害人、所得財物，詳如附表二）。又乙○○、辛○○均明知癸○○（已更名為盧嘉昇）所出售之車號ＪＸ－八七八六號自小客車
    係來源不明之贓物，仍基於意圖為自己不法之所有之犯意聯絡，推由乙○○於八
    十九年五月七日凌晨二時許，在新竹市○○街大潤發商場旁，以新台幣（下同）
    二十五萬元之代價向盧嘉昇購買，並先由辛○○取出定金二萬元予乙○○轉交盧
    嘉昇後取得該車，嗣辛○○為逃避警方之查緝，復於附表一編號三所示之時地，
    竊得車牌二面，改懸掛於該購得之贓車上。旋於八十九年五月十一日夜間十一時
    ，辛○○駕駛上開購得之贓車，行經新竹市○○路一一八號前為警查獲，並於車
    上查獲庚○○之身分證一枚始供出上情。
二、案經新竹市警察局移送臺灣新竹地方法院檢察署檢察官偵查起訴。
      理  由
一、右開事實，除被告辛○○、乙○○二人均否認知悉上述向盧嘉昇所購得之車號Ｊ
    Ｘ－八七八六號自小客車係贓車、且被告乙○○否認有與辛○○共同竊取附表一
    編號一所示之自小客車外，餘均迭據被告二人於偵審中供認不諱，被告二人所供
    情節均相符合，且經被害人壬○○（偵查卷第一三○頁反面）、丁○○（偵查卷
    第二四頁）、己○○（偵查卷第二一頁）於警訊時；被害人子○○（偵查卷第九
    七頁、本院八十九年九月六日訊問筆錄）、庚○○（偵查卷第二三頁、本院八十
    九年八月九日訊問筆錄）、丙○○（本院八十九年七月二十日訊問筆錄）、證人
    甲○○（偵查卷第二七頁）於警訊及本院訊問時中指述綦詳，此外並有贓證物品
    認領保管收據四紙、車輛竊盜、車牌失竊資料個別查詢表－查詢車輛認可資料二
    紙、附表一編號一之搶奪用自小客車照片三紙在卷足憑，此部分事證明確。被告
    二人雖以右揭情詞置辯，然查：被告辛○○於檢察官偵查時即坦認知悉上開向盧
    嘉昇所購之自小客車係贓物，因一時貪小便宜而購買等語（偵查卷第六十頁），
    再佐以被告辛○○事後尚竊取附表一編號三所示之自小客車車牌改懸掛於該贓車
    上；而被告乙○○向盧嘉昇購車之時間係在凌晨、購車之款項僅二十五萬元（該
    車價值約一百餘萬元）等情以觀，顯見被告二人均明知該車輛係來路不明之贓物
    甚明；另被告乙○○於警訊（偵查卷第一○六頁）及檢察官偵查中（同上卷第一
    一一頁反面）均坦認係被告辛○○先行竊取鄰人壬○○之自小客車鑰匙後，再與
    其共同竊取該自小客車等語，核與被告辛○○於檢察官偵查中所供情節均相符合
    （同上卷第一一五頁反面），顯見被告乙○○確有參與本件犯行，綜上可知，被
    告二人上述辯詞即無足採，被告二人犯行已堪認定，應予依法論科。
二、按裁判上一罪其一部分犯罪既已因案被發覺，雖在檢察官或司法警察官訊問中被
    告陳述其發覺之部分犯罪行為，為不符合刑法第六十二條之規定，不應認有自首
    之效力【最高法院著有七十三年第二次刑事庭會議決議（二）參照】。查本件係
    因警方於被告辛○○所駕駛之上述ＪＸ－八七八六號自小客車上查獲庚○○身分
    證，且警方早已接獲線報得悉被告辛○○、乙○○有一台墨綠色交通工具，已懷
    疑附表二編號三之搶奪犯行係被告二人所為之事實，除據承辦警員戊○○於本院
    審理時指明外，並為被告辛○○所坦認，是就屬連續犯裁判上一罪之附表二編號
    二、三部分均已被發覺後，被告辛○○始就附表二編號一部分自首，揆諸首開說
    明意旨，不認其符合自首之要件，首先敘明。
二、核被告辛○○、乙○○所為附表一編號一部分，係犯刑法第三百二十條第一項之
    竊盜罪；二人所為附表一編號二部分及辛○○一人所為附表一編號三部分行為均
    係犯刑法第三百二十一條第一項第三款之攜帶兇器竊盜罪。辛○○、乙○○二人
    所為附表二之行為，均係犯刑法第三百二十五條第一項之搶奪罪。被告二人明知
    盧嘉昇所售予之上開車號ＪＸ－八七八六號自小客車係來源不明之贓物，仍由被
    告辛○○出資推由乙○○出面接洽共同予以買受，應係犯刑法第三百四十九條第
    二項之故買贓物罪，公訴意旨漏未斟酌此點，而認被告辛○○係自乙○○處收贓
    ，犯同法第三百四十九條第一項之收受贓物罪，尚有未洽，惟其基事實同一，本
    院自應予審理，並變更起訴法條。被告二人就上揭搶奪及附表一編號一、二之竊
    盜犯行、故買贓物犯行，均有犯意聯絡及行為分擔，皆為共同正犯。又被告辛○○先後三次竊盜犯行；被告乙○○計二次竊盜犯行；被告辛○○、乙○○共三次
    搶奪犯行；各均時間緊接，方法相同，觸犯構成要件相同之罪名，顯係基於概括
    犯意為之，皆為連續犯，應依刑法第五十六條規定，以情節較重之搶奪一罪及攜
    帶兇器竊盜罪論處，並各加重其刑。被告二人所犯上開搶奪及竊盜、故買贓物三
    罪名間，犯意各別，行為不同，應分論併罰。查被告辛○○於民國八十六年間因
    違反麻醉藥品管理條例案件，經本院判處有期徒刑十月，經台灣高等法院上訴駁
    回確定，又於八十七年間因違反電信法案件，經本院判處有期徒刑四月，二案經
    定執行刑為一年一月，甫於八十八年一月二十八日執行完畢，有卷附台灣新竹地
    方法院檢察署刑案資料查註紀錄表可按，其受有期徒刑之執行完畢，五年以內再
    犯有期徒刑以上之罪，均為累犯，除故買贓物罪加重其刑外，其餘二罪均依法遞
    加重其刑。公訴人雖僅就被告二人所為附表二編號二、三之搶奪犯行提起公訴，
    然檢察官就犯罪事實一部起訴者，其效力及於全部，本件被告二人所為之附表二
    編號一部分犯行，既與前揭論罪科刑之附表二編號二、三部分犯行，有連續犯裁
    判上一罪之關係，本院自得一併加以裁判。爰審酌被告辛○○曾有多次違反麻醉
    藥品管理條例案件前科，最後一次於民國八十六年間因違反麻醉藥品管理條例案
    件，經本院判處有期徒刑十月，經台灣高等法院上訴駁回確定，又於八十七年間
    因違反電信法案件，經本院判處有期徒刑四月，二案經定執行刑為一年一月，甫
    於八十八年一月二十八日執行完畢；乙○○曾於八十三年間因違反麻醉藥品管理
    條例、搶奪二罪，分別經台灣桃園地方法院判處有期徒刑二年八月、三年，經定
    執行刑為五年四月，於八十六年四月間假釋出獄交付保護管束，又於八十六年間
    因違反麻醉藥品管理條例，經本院判處有期徒刑五月，並撤銷前案之假釋執行殘
    刑至九十年十一月二十三日，甫於八十九年三月三日復假釋出獄，二人均素行不
    良，且竊盜及搶奪之目的即在於購買毒品施用，好逸惡勞，迭以搶奪之暴力手段
    取得他人財物，毫不尊重他人權益，並嚴重危害財產安全及社會平和秩序；兼衡
    被告二人犯後均供認無隱，尚有遷善之念等一切情狀，量處如主文所示之刑。
三、另附表一編號二、三作案用之螺絲起子共三支，係供犯罪所用之物，且為被告辛○○所有，業據其供明在卷，雖未扣案，但不能證明已滅失，爰併予宣告沒收。
據上論結，應依刑事訴訟法第二百九十九條第一項前段、第三百條，刑法第二十八條
、第五十六條、第三百二十五條第一項、第三百二十一條第一項第三款、第三百四十
九條第二項、第五十一條第五款、第三十八條第一項第二款，罰金罰鍰提高標準條例
第一條前段，判決如主文。
本案經檢察官林李嘉到庭執行職務。
中      華      民      國    八十九    年      十      月    二十一    日
                                臺灣新竹地方法院刑事第一庭
                                    法  官  滕治平
右正本證明與原本無異。
如不服本判決，應於判決送達後十日內向本院提出上訴狀( 應附繕本 )，上訴於
臺灣高等法院。
                                    書記官  彭玟源
中      華      民      國    八十九    年      十      月    二十三    日
附錄：刑法第三百二十五條第一項、第三百二十條第一項、第三百四十九條
刑法第三百二十五條第一項
意圖為自己或第三人不法之所有，而搶奪他人之動產者，處六月以上五年以下有期徒
刑。
刑法第三百二十條第一項
意圖為自己或第三人不法之所有，而竊取他人之動產者，為竊盜罪，處五年以下有期
徒刑、拘役或五百元以下罰金。
刑法第三百四十九條
收受贓物者，處三年以下有期徒刑、拘役或五百元以下罰金。
搬運、寄藏、收買贓物或為牙保者，處五年以下有期徒刑、拘役或科或併科一千元以
下罰金。
附表一：
┌──┬──────┬──────┬───────┬───┬──────┐
│編號│犯 罪 時 間 │犯 罪 地  點│  犯罪方法    │被害人│所 得 財 物 │
│    │            │            │              │      │            │
├──┼──────┼──────┼───────┼───┼──────┤
│ 一 │八十九年四月│新竹市○○路│辛○○趁至鄰人│壬○○│車號Ｑ六－七│
│    │十三日夜間十│一段三一七巷│右址住處訪友之│（起訴│一九一號自小│
│    │時許        │八十五弄三號│便先竊取自小客│書誤為│客車（含鑰匙│
│    │         │            │車鑰匙，再以該│賓）  │）          │
│    │            │            │鑰匙發動自小客│      │            │
│    │            │            │車竊取之，吳秋│      │            │
│    │            │            │輝則在旁把風  │      │            │
├──┼──────┼──────┼───────┼───┼──────┤
│ 二 │八十九年五月│桃園縣中壢市│由辛○○、吳秋│丁○○│車號ＨＵ－五│
│    │五日凌晨三時│中原大學旁  │輝持辛○○所有│      │○二二號自小│
│    │至四時間    │            │客觀上足供兇器│      │客車車牌二面│
│    │            │            │使用之起子各一│      │（改懸掛於右│
│    │            │            │把（共二把），│      │述竊得之自小│
│    │            │            │以旋開螺絲之方│      │客車上）    │
│    │            │            │式竊取        │      │            │
│    │            │            │              │      │            │
├──┼──────┼──────┼───────┼───┼──────┤
│ 三 │八十九年五月│桃園縣中壢市│由辛○○持其自│己○○│車號Ｆ八－七│
│    │十一凌晨某時│後興路二段一│己所有客觀上足│      │八七二號自小│
│    │            │七○巷旁    │供兇器使用之起│      │客車車牌二面│
│    │            │            │子一把，以旋開│      │            │
│    │            │            │螺絲之方式竊取│      │            │
│    │            │            │              │      │            │
│    │            │            │              │      │            │
│    │            │            │              │      │            │
└──┴──────┴──────┴───────┴───┴──────┘
附表二
┌──┬──────┬──────┬───────┬───┬──────┐
│編號│行 為 時 間 │行 為 地 點 │行  為  方  法│被害人│搶 得 財 物 │
│    │            │            │              │      │            │
├──┼──────┼──────┼───────┼───┼──────┤
│    │八十九年五月│新竹市○○路│由辛○○駕駛竊│子○○│新台幣（下同│
│ 一 │三日夜間八時│二五○巷四七│得如附表一編號│      │）一萬元、身│
│    │許          │號旁空地    │一所示之自小客│      │分證、健保卡│
│    │            │            │車，搭載乙○○│      │、信用卡、駕│
│    │            │            │，行經上開地點│      │照各一枚、行│
│    │            │            │，見被害人一人│      │動電話一支  │
│    │            │            │攜同稚子且甫下│      │            │
│    │            │            │車，不及防備之│      │            │
│    │            │            │際，即由乙○○│      │            │
│    │            │            │下車自後搶取皮│      │            │
│    │            │            │包，辛○○則在│      │            │
│    │            │            │車上把風接應  │      │            │
│    │            │            │              │      │            │
│    │            │     │              │      │            │
│    │            │            │              │      │            │
├──┼──────┼──────┼───────┼───┼──────┤
│ 二 │八十九年五月│桃園縣中壢市│由辛○○駕駛附│庚○○│新台幣一千元│
│    │五日凌晨三時│中央西路中壢│表一編號一所示│      │、汽、機車駕│
│    │三十分許    │高中前      │之自小客車（已│      │駕駛執照、行│
│    │            │            │改懸掛附表一編│      │車執照、金融│
│    │            │            │號二之車牌），│      │卡、身分證、│
│    │            │            │自後超越騎乘機│      │學生證各一枚│
│    │            │            │車之被害人，再│      │            │
│    │            │            │由坐於後座之吳│      │            │
│    │            │            │秋輝乘被害人不│      │            │
│    │            │            │及防備伸手搶取│      │            │
│    │            │            │掛於右肩之皮包│      │       │
│    │            │            │，致被害人遭拖│      │            │
│    │            │            │行後跌倒（傷害│      │            │
│    │            │            │部分未據告訴）│      │            │
│    │            │            │              │      │            │
├──┼──────┼──────┼───────┼───┼──────┤
│ 三 │八十九年五月│新竹市北區東│以同右方式，趁│丙○○│二十萬元、汽│
│    │五日下午一時│大路二段八一│被害人自銀行徒│      │、機車駕駛執│
│    │十分許      │巷三號前（起│步走出不及防備│      │照、行車執照│
│    │            │訴書誤為八十│之際，由乙○○│      │、信用卡、提│
│    │            │三號前）    │自車上後座伸出│      │款卡、身分證│
│    │            │            │雙手，搶取被害│      │、印章各一枚│
│    │            │            │人置於肩上之皮│      │存摺一本、空│
│    │            │            │包。旋由乙○○│      │白支票八十張│
│    │            │         │駕車逃離現場，│      │、行動電話二│
│    │            │            │並於逃離時撞擊│      │支、遠東銀行│
│    │            │            │甲○○所駕駛之│      │提貨卷一張、│
│    │            │            │自小客車      │      │太平洋百貨禮│
│    │            │            │              │      │卷三張。    │
│    │            │            │              │      │            │
│    │            │            │              │      │            │
└──┴──────┴──────┴───────┴───┴──────┘


司法院資訊處製作；財團法人民間司法改革基金會備份。
